臺灣臺北地方法院民事判決　　　　　　　94年度訴字第3016號
原　　　告　呂秀廷原名林呂月.
訴訟代理人　傅國光律師
被　　　告　甲○○
上列當事人間請求清償債務等事件，本院於中華民國94年10月5
日言詞辯論終結，判決如下：
    主      文
原告之訴駁回。
訴訟費用由原告負擔。
    事實及理由
一原告起訴主張：伊與被告於民國91年7月18日共同簽發金額新
  台幣（下同）217萬元、號碼144954號之本票（下稱系爭本票
  ）予訴外人謝玉真，作為借款之擔保，伊另於同年8月10日共
  同於訴外人藍芳江執有之訴外人盧正泰所簽發金額100萬元、
  號碼AV0000000之支票（下稱系爭支票）上背書，嗣謝玉真、
  藍芳江分別行使票據權利，由伊單獨清償票款完畢，致同為票
  據債務人之被告免除票據責任，爰依票據法第96條、第124條
  、第144條及民法第281條規定，訴請被告給付其應負擔之金額
  1,585,000元等情。並聲明：被告應給付原告1,585,000元及自
  起訴狀繕本送達翌日起至清償日止，按週年利率6%計算之利息
  。
二被告則以：原告經由訴外人李麗珠請伊介紹謝玉真、藍芳江借
  款予原告，謝玉真要求伊與原告及原告之子女即訴外人林群修
  、林京燕共同簽發系爭本票以為借款之擔保，原為藍芳江借款
  擔保之林群修簽發支票遭退票，原告又以系爭支票向藍芳江換
  回上開支票，藍芳江並要求伊與原告在系爭支票上背書，伊在
  系爭本票及支票上簽名只是要證明介紹之事實，借款均匯入原
  告及其子女之帳戶，伊並未取得分文，原告始為真正債務人，
  其不得再請求伊負擔該債務。縱認伊應負擔系爭本票債務，亦
  應由共同發票人4人平均分擔，非僅由原告與伊負擔；且原告
  之請求已逾票據法第22條第2項、第3項規定之時效期間而喪失
  追索權，伊亦得拒絕給付。又支票執票人未於7日內為付款之
  提示應已喪失票據追索權，原告依法不須負背書人責任，足見
  原告係以借款債務人之身分而非以背書人之地位清償系爭支票
  債務；倘認原告係以背書人地位清償系爭票款，其於92年9、1
  0月間代償完畢，竟遲至94年6月16日始提起本件訴訟，亦已罹
  於時效，伊得拒絕給付。況伊僅為系爭本票之共同發票人及系
  爭支票之共同背書人，並未約定與原告就系爭借款債務負連帶
  清償責任，原告亦不得依連帶債務之規定請求伊分擔系爭債務
  等語，資為抗辯。並聲明：原告之訴駁回。
三兩造不爭執之事實：
  (一)兩造於91年7月18日與林群修、林京燕共同簽發系爭本票作
    為向謝玉真借款之擔保。
  (二)兩造又於91年8月10日共同在盧正泰所簽發交付予藍芳江之
    系爭支票上背書。
  (三)謝玉真持系爭本票對兩造及林群修、林京燕聲請准予強制執
    行之裁定，經台灣士林地方法院（下稱士林地院）核發91年
    度票字第2686號本票裁定，謝玉真於92年3月7日執該本票裁
    定聲請強制執行，執行案號為士林地院92年度執字第4946號
    ，謝玉真於92年6月19日因和解而撤回強制執行之聲請。
  (四)藍芳江持上開支票對兩造聲請士林地院核發92年度促字第27
    43號支付命令，於92年6月10日持該支付命令就士林地院92
    年度執字第4946號執行程序聲請參與分配，藍芳江於92年10
    月21日撤回強制執行之聲請。
  (五)系爭本票及支票票款皆由原告對票據債權人清償完畢。
  (六)上開事實並據原告提出本票、支票、士林地院民事執行處通
    知、民事撤回執行聲請狀（見本院卷第3-8頁）為證，復經
    本院依職權調閱士林地院92年度促字第2743號支付命令卷、
    91年度票字第2686號本票裁定卷、92年度執字第4696號執行
    卷查核屬實，足信為真實。
四原告主張系爭本票及支票票款已由伊對票據債權人清償完畢，
  依票據法第96條、第124條、第144條及民法第281條、第280條
  規定，伊得請求被告償還其應分擔部分之債務云云，已為被告
  所否認，並以前揭情詞置辯。則本件兩造爭執之點首在原告依
  上開規定請求被告分擔系爭票款債務有無理由？茲析述如下：
  (一)按連帶債務人中之一人，因清償、代物清償、提存、抵銷或
    混同，致他債務人同免責任者，得向他債務人請求償還各自
    分擔之部分，並自免責時起之利息。但不得有害於債權人之
    利益。連帶債務人相互間，除法律另有規定或契約另有訂定
    外，應平均分擔義務。民法第281條第1項、民法第280條前
    段固有明文。惟連帶債務之成立，依同法第272條規定，須
    法律有規定或數債務人明示對於債權人各負全部給付之責任
    ，始足當之。又按發票人、承兌人、背書人及其他票據債務
    人，對於執票人連帶負責。執票人得不依負擔債務之先後，
    對於前項債務人之一人或數人或全體行使追索權。執票人對
    於債務人之一人或數人已為追索者，對於其他票據債務人，
    仍得行使追索權。被追索者，已為清償時，與執票人有同一
    權利。票據法第96條定有明文。上開規定依同法第124條、
    第144條於本票、支票準用之。所謂連帶負責，就票據債務
    人與執票人間之關係言，係指各票據債務人就執票人所得追
    索之金額，負全部清償責任，此固與民法之連帶債務相當，
    然就票據債務人相互間之內部關係言，僅有追索權之問題，
    即票據債務人為清償時，僅得對其前手行使追索權，直至發
    票人為止，但票據債務人相互間並無內部如何分擔之問題，
    即並無民法上連帶債務人間分擔、求償或代位之關係，此與
    民法上之連帶債務有別。故票據發票人及背書人雖依票據法
    第96條第1項之規定，應對執票人連帶負責，惟該連帶負責
    既非民法上之連帶債務，自無民法第280條、第281條規定之
    適用。
  (二)經查，本件原告主張被告與伊為系爭本票之共同發票人及系
    爭支票之共同背書人，即為連帶債務人，伊已清償系爭票據
    債務，依票據法第96條、第124條、第144條及民法第281條
    、第280條規定，被告應償還其分擔之部分云云，核與上開
    規定及說明不符，要無足取。至原告另陳稱被告為系爭本票
    及支票所擔保借款之連帶保證人，已為被告所否認，且原告
    亦未舉證證明除系爭本票及支票外，兩造曾有連帶債務之約
    定，兩造既非連帶債務人，自無內部分擔、求償或代位之可
    言。準此，原告依民法第281條、第280條規定，請求被告償
    還其應平均分擔之債務，洵非有據
五綜上所述，原告本於票據法第96條、第124條、第144條及民法
  第281條規定，請求被告給付原告1,585,000元及自起訴狀繕本
  送達翌日起至清償日止，按週年利率6%計算之利息，尚有未合
  ，不應准許。
六又本件事證已臻明確，兩造其餘攻擊防禦方法及未經援用之證
  據，經本院斟酌後，認為均不足以影響本判決之結果，爰不一
  一論述，併此敘明。
據上論結，原告之訴為無理由，依民事訴訟法第78條，判決如主
文。
中　　華　　民　　國　　94　　年　　10　　月　　20　　日
                  民事第四庭法  官  劉又菁
以上為正本係照原本作成
如對本判決上訴，須於判決送達後20日內向本院提出上訴狀
中　　華　　民　　國　　94　　年　　10　　月　　21　　日
                            書記官  楊勝欽
